臺灣新北地方法院刑事裁定
111年度聲字第3606號
聲  請  人
即  被  告  鄭妃評



選任辯護人  楊忠憲律師
上列聲請人即被告因洗錢防制法等案件（111年度金訴字第1727
號），不服本院受命法官於中華民國111年12月2日所為之羈押處
分，聲請撤銷，本院合議庭裁定如下：
    主  文
聲請駁回。
    理  由
一、聲請意旨略以：預防性羈押乃向後預測行為人未來會再犯相
    同罪行，而有嚴重違反無罪推定原則的爭議，從而在預防羈
    押適用上，應儘量針對有嚴重危害社會安全重大，尤其暴力
    犯罪罪行上，而諸多非重罪且不區分犯罪情節有無重大危害
    社會的各款事由，即應基於合害解釋原則限縮其適用，而本
    件聲請人即被告鄭妃評（下稱被告）前無相關詐欺取財經判
    刑確定之前案紀錄，卻被認為有反覆實施同一犯罪之虞，更
    無證據顯示被告有難以控制己行的重覆為同類型犯罪的癖好
    ，而對他人法益造成嚴重急迫的重大威脅以及有非羈押不可
    ，始得防制上述危害之情，原羈押處分卻逕認被告有反覆實
    施同一犯罪之虞，此推論尚嫌速斷，且適用刑事訴訟法第10
    1條之1第7款的預防性羈押事由及必要性，亦嫌過寬，爰請
    撤銷原羈押處分。
二、按對於審判長、受命法官、受託法官或檢察官所為關於羈押
    之處分有不服者，受處分人得於為處分之日起或處分送達後
    5日內，聲請所屬法院撤銷或變更之，刑事訴訟法第416條第
    1項第1款、第3項定有明文。次按被告經法官訊問後，認為
    犯罪嫌疑重大，而有下列情形之一，非予羈押，顯難進行追
    訴、審判或執行者，得羈押之：一、逃亡或有事實足認為有
    逃亡之虞者。二、有事實足認為有湮滅、偽造、變造證據或
    勾串共犯或證人之虞者。三、所犯為死刑、無期徒刑或最輕
    本刑為5年以上有期徒刑之罪，有相當理由認為有逃亡、湮
    滅、偽造、變造證據或勾串共犯或證人之虞者，刑事訴訟法
    第101條第1項定有明文。又被告經法官訊問後，認為犯刑法
    第339條之4之加重詐欺罪，其嫌疑重大，有事實足認為有反
    覆實行同一犯罪之虞，而有羈押之必要者，得羈押之，刑事
    訴訟法第101條之1第1項第7款亦有明文。再者，關於羈押與
    否之審查，其目的僅在判斷有無實施羈押強制處分之必要，
    並非認定被告有無犯罪之實體審判程序，關於羈押之要件，
    無須經嚴格證明，以經釋明得以自由證明為已足，至於被告
    是否成立犯罪，乃本案實體上應予判斷之問題。亦即被告有
    無羈押之必要，法院僅須審查被告犯罪嫌疑是否重大、有無
    羈押之原因及有無賴羈押以保全偵查、審判或執行之必要，
    由法院就具體個案情節予以斟酌決定，如就客觀情事觀察，
    法院許可羈押之裁定，在目的與手段間之衡量並無明顯違反
    比例原則情形，即無違法或不當可言。
三、經查：
（一）被告因涉犯刑法第339條之4第1項第2款、洗錢防制法第2
      條第2款、第14條第1項、組織犯罪防制條例第3條第1項後
      段等罪嫌，前經本院111年度金訴字第1727號案件之受命
      法官訊問後，認被告雖否認犯行，然卷內有告訴人、同案
      被告之證述，並有帳戶交易明細、扣案之筆記本及翻拍照
      片、扣案之手機截圖、監視器畫面等事證可證，足認被告
      涉犯上開各罪之犯罪嫌疑重大。且被告雖否認犯行，所述
      與同案被告不符，依檢察官起訴書之認定，被告與同案被
      告鍾伊凡在本案詐欺集團居於主導及指揮之角色，對於其
      他共犯有相當之影響力，有事實足認有勾串共犯之虞。又
      本案為組織型犯罪型態，僅須有人頭帳戶及通訊方式即可
      再次犯案，有事實足認有反覆實施同一犯罪之虞，故依刑
      事訴訟法第101條第1項第2款、第101條之1第1項第7款之
      規定予以羈押，並禁止接見、通信等情，業經本院職權調
      閱該案卷證核閱無誤。
（二）經本院審閱起訴書所載之犯罪事實及相關卷證後，認被告
      雖否認起訴書所載加重詐欺罪、違反洗錢防制法及組織犯
      罪防制條例等罪嫌，然依卷內相關證據，含證人即同案被
      告、共犯之證述、證人即告訴人張勝睿之證述，帳戶交易
      明細、扣案之筆記本及翻拍照片、扣案之手機截圖、監視
      器畫面等件，足認被告涉犯刑法第339條之4第1項第2款之
      加重詐欺罪、違反洗錢防制法第2條第2款、第14條第1項
      及組織犯罪防制條例第3條第1項後段等罪嫌之犯罪嫌疑重
      大。衡以本案涉案人員眾多，多名同案被告均供稱在集團
      中係受被告及同案被告鍾尹凡之指示提領款項，並將提出
      之款項交予被告，顯見被告在集團中居於主導及指揮角色
      ，並負責贓款之金流處理，而被告自始即否認犯罪，惟其
      供述避重就輕，就其有無參與本件詐欺取財之犯行，更與
      前揭證人之證述內容多有歧異，相關事證及金流仍待釐清
      ，是有事實足認被告有勾串共犯或證人之虞，已可認定。
      又被告所涉，乃以組織型犯罪型態從事刑法第339條之4第
      1項第2款之加重詐欺罪及洗錢等行為，組織型態犯罪本係
      有持續性或牟利性之結構組織犯罪，且被告又居於犯罪組
      織較上游之主導及指揮地位如前所述，是有事實足認有反
      覆實施同一犯罪之虞之羈押原因，亦堪認定。考量被告所
      涉係以犯罪組織侵害他人財產法益之犯行，對社會治安危
      害非輕，且本件告訴人被害金額高達新臺幣1千萬元，犯
      罪金額甚鉅，經權衡國家刑事司法權之有效行使、社會秩
      序及公共利益、被告人身自由之私益及防禦權受限制之程
      度，若僅以具保、責付或限制住居等侵害較小之手段，均
      不足以確保本案後續審判程序之順利進行，認有羈押之必
      要，且若未禁止接見、通信，實難避免被告藉機直接或間
      接勾串本案相關共犯、證人，而使案情陷於晦暗。是依目
      前訴訟進行程度，對被告為羈押處分並禁止接見、通信，
      尚屬適當、必要，亦合乎比例原則。此外，被告復無刑事
      訴訟法第114條所指不得駁回具保聲請之法定事由存在，
      則原處分自無違法不當之處。
四、綜上所述，原受命法官認被告犯罪嫌疑重大，且有刑事訴訟
    法第101條第1項第2款、第101之1第1項之羈押原因及必要，
    而為羈押被告之處分，即屬有據。被告復無刑事訴訟法第11
    4條各款所列不得駁回停止羈押聲請之情事，是被告猶執前
    詞，指摘原處分不當，聲請撤銷羈押之處分，為無理由，應
    予駁回。
五、爰依刑事訴訟法第416條第4項、第412條，裁定如主文。　
中　　華　　民　　國　　111 　 年　　12　　月 　 19 　日
                  刑事第一庭　審判長法  官 劉景宜
　　　　　　　　　                  法  官 施函妤
　　　　　　　　　                  法  官 王麗芳
　　　　　　　　　　　　　　　　　　
上列正本證明與原本無異。
本裁定不得抗告。

                                    書記官 歐晉瑋
中　　華　　民　　國　　111 　年　　12　　月　　19　　日